【裁判字號】    97,消債更,209
【裁判日期】    970827
【裁判案由】    更生事件
【裁判全文】
臺灣臺北地方法院民事裁定           97年度消債更字第209號
聲  請  人  甲○○
即  債務人
相  對  人  香港商香港上海豐銀行股份有限公司
法定代理人  卯○○
相  對  人  萬泰商業銀行股份有限公司
法定代理人  己○○
相  對  人  台新國際商業銀行股份有限公司
法定代理人  子○○
相  對  人  國泰世華商業銀行股份有限公司
法定代理人  丙○○
相  對  人  華南商業銀行股份有限公司
法定代理人  乙○○
相  對  人  美商花旗銀行股份有限公司台北分行
法定代理人  利明
相  對  人  台北富邦商業銀行股份有限公司
法定代理人  庚○○
相  對  人  遠東國際商業銀行股份有限公司
        人
法定代理人  丁○○
相  對  人  荷商荷蘭銀行股份有限公司台北分行
法定代理人  癸○○
相  對  人  第一商業銀行股份有限公司
法定代理人  辛○○
相  對  人  台灣美國運通國際股份有限公司
法定代理人  戊○○
相  對  人  萬泰商業銀行股份有限公司
法定代理人  己○○
相  對  人  合作金庫商業銀行股份有限公司
法定代理人  壬○○
相  對  人  臺灣土地銀行股份有限公司
法定代理人  丑○○
相  對  人  友邦國際信用卡股份有限公司
法定代理人  寅○○
上列當事人因消費者債務清理事件聲請更生，本院裁定如下：
    主  文
聲請駁回。
聲請程序費用新台幣壹仟元由聲請人負擔。
    理  由
一、按「聲請更生或清算不合程式或不備其他要件者，法院應以
    裁定駁回之，但其情形可以補正者，法院應定期間先命補正
    」，消費者債務清理條例第8條定有明文。又「債務人與金
    融機構協商成立者，不得聲請更生或清算。但因不可歸責於
    己之事由，致履行顯有重大困難者，不在此限」；「本條例
    施行前，債務人依金融主管機關協調成立之中華民國銀行公
    會會員辦理消費金融案件無擔保債務協商機制與金融機構成
    立之協商，準用前項之規定」，復為消費者債務清理條例（
    下稱債清條例）第151條第5項、第6項所明定。
二、本件聲請意旨略以：伊於民國（下同）96年2月間與最大債
    權銀行香港商香港上海豐銀行股份有限公司成立協商債務
    清償方案，約定每月償還新台幣（下同）44,915元，其亦依
    約按月清償系爭債務至96年8月止，然因債務人投資失利造
    成虧損，為支付家計開銷及其父親扶養費，而不得以積欠系
    爭債務，雖債務人任職於台北市立中山女子高級中學，每月
    薪資所得79,000元，惟每月尚須支付房屋租金11,000元、扶
    養父親費用12,000、生活必要費用2萬元及償還私人債務每
    月1萬元等，實已無力繼續履行原協商條件，而有不可歸責
    於己之事由致履行有重大困難，且其無擔保或無優先權之債
    務總額未逾1,200萬元，復未經法院裁定開始清算程序或宣
    告破產，爰向本院聲請更生等語。
三、經查：
  (一)本件聲請人上開聲請，固據其提出財產及收入狀況說明書、
    債權人清冊、債務人全戶戶籍謄本、國泰人壽及三商美邦人
    壽繳費收據、房屋租金繳款證明、借款收據及本票、95年度
    所得稅核定通知書暨補納所得稅證明、債務人95、96、97年
    個人薪資清單、民事判決書暨裁定書、支付命令、台北地方
    法院執行命令、郵政存簿儲金封頁及內頁、合作金庫商業銀
    行存摺封頁及內頁、債務人96年度所得稅申報書、戶口名簿
    、債務人96年、97年度綜合所得稅各類所得及財產歸屬資料
    清單、財團法人金融聯合徵信中心資料等件為證。惟依債務
    人於聲請更生時所提出之財產及收入狀況說明書及96年、97
    年度綜合所得稅各類所得及財產歸屬資料清單可知，債務人
    96年薪資所得1,299,028元、97年薪資所得1,327,986元，平
    均每月薪資收入為109,459元，非其所謂每月薪資收入僅79,
    000元，即使扣除每月應繳納之協商款項44,915元，以及債
    務人所主張之扶養父親費用12,000元、房屋租金11,000元及
    償還第三人債務1萬元，仍有餘31,544元可供債務人個人花
    用，已超出行政院主計處公告之97年度台北市平均每人每月
    最低生活費14,152元（以每年家庭收支調查，計算出平均每
    人每月消費支出之百分之60作為最低生活費）甚多，是債務
    人依原協商條件繼續履行其繳款義務，顯無重大困難之處。
    且參以債務人自承其自該債務協商成立日起迄96年8月止均
    正常履行，已清償系爭債務共314,405元，而依聲請人所提
    出之財產及收入狀況說明書，其於上開債務協商通過迄其提
    起本件聲請為止，收入及財產均無重大改變，日常生活支出
    亦無因特別事由而增加，是債務人有無據實控制及說明其必
    要支出狀況，已屬可疑，尚難取信，聲請人並非全然無資力
    履行。
  (二)債務人另稱其與各債權銀行就無擔保債務成立協商，然該協
    商有因非可歸責於債務人事由，致履行顯有重大困難之情事
    等情。按依債務人與金融機構協商成立者，除非因不可歸責
    於己之事由，致履行顯有重大困難，否則不得聲請更生或清
    算，消費者債務清理條例第151條第5項規定意旨甚明。是債
    務清償方案成立後，固由債務人按其條件履行，惟需於其後
    發生情事變更，在清償期間收入或收益不如預期，致該方案
    履行困難甚或履行不能，因不可歸責於己，始能聲請更生或
    清算。此項規定旨在避免債務人任意毀諾已成立之協商，濫
    用更生或清算之裁判上債務清理程序，蓋以債務清償方案係
    經當事人行使程序選擇權所為之債務清理契約，債務人應受
    該成立之協議所拘束。債務人既已與金融機構協商成立，如
    認該協商方案履行有其他不適當情形，自仍應再循協商途徑
    謀求解決。查，債務人前經協商時，其任職及收入、支出情
    況是否與本件聲請時有所不同，復未見其舉證以明有不可歸
    責而履行有重大困難之處。尤其，債務人仍有履行清償之能
    力，俱如前述，則本件既無情事變更之情事，債務人又有工
    作收入之履行能力，縱其有履行不便，即使已就協商結果毀
    諾，亦得經由個別債權銀行協商程序以求適當履債。準此，
    堪認債務人尚乏不可歸責於己致履行顯有重大困難之情形可
    言。
四、綜上，本件債務人既無不可歸責之事由，依原協商條件履行
    亦非顯有重大困難，應屬聲請更生之要件不備，且又無從補
    正，依首揭條文之意旨，自應駁回其更生之聲請。爰裁定如
    主文。
中    華    民    國    97    年    8     月    27    日
                  民事第五庭    法  官  蔡如琪
以上正本係照原本作成
如不服本裁定應於送達後10日內向本院提出抗告狀，並繳納抗告
費新臺幣1,000元
中    華    民    國    97    年    8     月    27    日
                                書記官  林孔華


司法院資訊處製作；財團法人民間司法改革基金會備份。
